臺灣高等法院花蓮分院刑事判決　　　　 99年度上易字第148號
上　訴　人
即　被　告　黃光盛
上列上訴人因恐嚇案件，不服臺灣花蓮地方法院98年度易字第25
4號中華民國99年8月18日第一審判決（起訴案號：臺灣花蓮地方
法院檢察署98年度偵字第2133號），提起上訴，本院判決如下：
    主  文
上訴駁回。
    理  由
一、按不服地方法院之第一審判決而上訴者，應向管轄第二審之
    高等法院為之。上訴書狀應敘述具體理由。上訴書狀未敘述
    上訴理由者，應於上訴期間屆滿後20日內補提理由書於原審
    法院，逾期未補提者，原審法院應定期間先命補正。第二審
    法院認為上訴書狀未敘述理由或上訴有第362條前段之情形
    者，應以判決駁回之。但其情形可以補正而未經原審法院命
    其補正者，審判長應定期間先命補正。刑事訴訟法第361條
    、第367條，分別定有明文。所謂不服第一審判決之具體理
    由，必係依據卷內既有訴訟資料或提出新事證，指摘或表明
    第一審判決有何採證認事、用法或量刑等足以影響判決本旨
    之不當或違法，而構成應予撤銷之具體事由，始克當之（例
    如：依憑證據法則具體指出所採證據何以不具證據能力，或
    依憑卷證資料，明確指出所為證據證明力之判斷如何違背經
    驗、論理法則）；倘僅泛言原判決認定事實錯誤、違背法令
    、量刑失之過重或輕縱，而未依上揭意旨指出具體事由，或
    形式上雖已指出具體事由，然該事由縱使屬實，亦不足以認
    為原判決有何不當或違法者（例如：對不具有調查必要性之
    證據，法院未依聲請調查亦未說明理由，或援用證據不當，
    但除去該證據仍應為同一事實之認定），皆難謂係具體理由
    ，俾與第二審上訴制度旨在請求第二審法院撤銷、變更第一
    審不當或違法之判決，以實現個案救濟之立法目的相契合，
    並節制濫行上訴（最高法院97年度臺上字第892號判決參照
    ）。是以上訴人之上訴書狀或補提之上訴理由書，雖有敘述
    上訴理由，惟並未具體敘述第一審判決有上述違法、不當情
    形，即與未敘述具體理由無異，其所為上訴，即不符合上訴
    之法定要件。
二、本件上訴人即被告黃光盛不服原審判決，於99年8月27日合
    法提起上訴，形式上雖提出上訴書狀敘述上訴理由略以：
  1.上訴人自承確有積欠告訴人吳嘉寶貨款，但事發當日即98年
    4月11日上訴人出海捕魚進港時，告訴人態度惡劣與上訴人
    為債務爭吵，並且於岸上夥同證人許倍禎（其手持足以置人
    於死之大型魚鉤）跳至上訴人之漁船，手握雙拳欲與上訴人
    打架，上訴人確係因有人持兇器登堂入室，心生畏懼而順手
    拿起船上之魚刀防身，並未對被害人揮刀及出言恐嚇，此事
    全花蓮漁港漁民皆知，可向其求證。
  2.告訴人與證人許沛霖、許倍禎兄弟為好友，而證人許沛霖於
    原審審理時證詞反覆，時稱看見其弟許倍禎手持魚鉤跑至上
    訴人與告訴人爭吵的地方，又謊稱忘記、沒看見，又稱有看
    到上訴人拿刀揮刀等情事，且告訴人吳嘉寶、證人許沛霖、
    許倍禎應有涉嫌誣告及偽證罪嫌，爰請求鈞院重新調查事實
    ，並對證人全部實施測謊釐清本案事實。
  3.上訴人確有積欠告訴人債務，故告訴人對伊之凌辱，伊皆百
    般忍耐，直至99年2月15日告訴人開車至上訴人女朋友家中
    ，搗毀上訴人女朋友家的花園及恐嚇上訴人女友家人，並公
    然辱罵上訴人，有錄音錄影存證，已交由檢察官偵查中。上
    訴人本願息事寧人還清債務，然告訴人不斷找黑道人士傷害
    上訴人，且於警員面前公然說上訴人所有之漁船設備係其故
    意破壞等語，足證告訴人之惡行。然檢察官卻詢問證人即警
    員郭忠謙，告訴人有說何時破壞上訴人之漁船？還被採信？
    上訴人只是要證明被告訴人如何欺負，如真有恐嚇告訴人，
    告訴人會如此忍氣吞聲嗎？懇請鈞院重新調查事實，還上訴
    人清白云云。
三、經查：
  1.上訴人於98年4月11日17時許，因告訴人吳嘉寶見上訴人之
    漁船進港，乃上前向上訴人催討貨款，並發生爭執，上訴人
    即基於恐嚇犯意，舉起殺魚刀以刀尖對著告訴人，揮舞刀子
    ，並稱「要給你死」等語，以此加害生命之事恐嚇告訴人，
    致告訴人心生畏懼之事實，業據原審傳喚證人即告訴人吳嘉
    寶、證人許沛霖及許倍禎到庭證述綦詳，且上訴人亦坦承確
    有拿起殺魚刀之事實（原審卷第116頁），原審因而認定上
    訴人確有前開恐嚇犯行，認事用法及量刑並無不當。上訴人
    猶執陳詞，矢口否認犯行，委無足採。
  2.又證人許沛霖於原審證稱：我們進港時，那天要拜拜，我在
    拜神明燒金紙時，先聽到有人大小聲，抬頭看到上訴人拿刀
    子，告訴人手上沒有拿東西；我只有看到上訴人有把刀尖對
    著告訴人，對哪個部位我沒有看清楚，我弟弟有跑過去看沒
    有錯；我弟弟有順手拿勾魚的魚鉤過去；我是先看到黃光盛
    拿刀子時，我弟弟還在我們自己的船邊岸上；（問：黃光盛
    拿刀子面對吳嘉寶時你弟弟並沒有在旁邊？）沒有在他們二
    人旁邊；（問：你看到我拿刀子指向吳嘉寶什麼部位？）我
    不清楚等語，核與證人吳嘉寶證稱：許沛霖根本沒有靠近漁
    船；他們只是目視，根本沒有走到黃光盛的船上等語，證人
    許倍禎證稱：我沒有跑到黃光盛的船上，我確實是有拿著魚
    鉤等情相符，上訴人質疑證人許沛霖證詞反覆，顯非可取。
    本件事證已臻明確，上訴人請求對證人測謊或再傳喚安檢所
    所長到庭證明上訴人未出言恐嚇云云，均無必要。
  3.至於上訴意旨所指告訴人對其傷害、公然侮辱、破壞上訴人
    所有之漁船、破壞上訴人女友家的花園或恐嚇上訴人女友及
    家人等情，核與本件犯罪事實無直接關連，自不足以影響原
    判決之結果。
  4.綜上，本件上訴理由從形式上審查後，顯然不足以認為原判
    決有何違法或不當之情形，其上訴難謂有具體理由，揆諸首
    揭說明，本件上訴不合於法律上之程式，應予駁回，並不經
    言詞辯論為之。
據上論斷，依刑事訴訟法第367條前段、第372條，判決如主文。
中    華    民    國    100  年     3    月    31    日
                  刑事庭審判長法  官  何方興
                              法  官  陳秋錦
                              法  官  林碧玲
以上正本證明與原本無異。
本件不得上訴。
中    華    民    國   100    年    3     月    31    日
                              書記官  李閔華